【裁判字號】    99,上訴,1645
【裁判日期】    991209
【裁判案由】    毒品危害防制條例等
【裁判全文】
臺灣高等法院高雄分院刑事判決        99年度上訴字第1645號
上  訴  人  臺灣屏東地方法院檢察署檢察官
上  訴  人
即  被  告  黃展銘
指定辯護人  本院公設辯護人  孫妙岑
上列上訴人因被告違反毒品危害防制條例等案件，不服臺灣屏東
地方法院98年度訴字第1484號中華民國99年8 月26日第一審判決
（起訴案號：臺灣屏東地方法院檢察署98年度偵字第2632號），
提起上訴，本院判決如下：
     主  文
原判決關於諭知其餘被訴販賣第二級毒品無罪部分（即販賣與藍
海光部分）暨有罪部分之定執行刑部分均撤銷。
黃展銘販賣第二級毒品，累犯，處有期徒刑肆年，扣案NOKIA 牌
行動電話壹支（內含行動電話號碼0000000000號SIM 卡壹張）沒
收之，未扣案販賣第二級毒品所得財物新臺幣壹仟元沒收之，如
全部或一部不能沒收時，以其財產抵償之。
其他上訴駁回。
上開撤銷改判部分所處之有期徒刑肆年，扣案NOKIA 牌行動電話
壹支（內含行動電話號碼0000000000號SIM 卡壹張）沒收之，未
扣案販賣第二級毒品所得財物新臺幣壹仟元沒收之，如全部或一
部不能沒收時，以其財產抵償之；與駁回上訴部分分別所處之有
期徒刑肆年，扣案NOKIA 牌行動電話壹支（內含行動電話號碼00
00000000號SIM 卡壹張）沒收之，未扣案販賣第二級毒品所得新
臺幣壹仟元沒收之，如全部或一部不能沒收時，以其財產抵償之
、有期徒刑肆年，扣案NOKIA 牌行動電話壹支（內含行動電話號
碼0000000000號SIM 卡壹張）沒收之，未扣案販賣第二級毒品所
得新臺幣壹仟元沒收之，如全部或一部不能沒收時，以其財產抵
償之、有期徒刑年拾月，扣案NOKIA 牌行動電話壹支（內含行
動電話號碼0000000000號SIM 卡壹張）沒收之，未扣案販賣第二
級毒品所得新臺幣伍佰元沒收之，如全部或一部不能沒收時，以
其財產抵償之、有期徒刑柒月。應執行有期徒刑拾貳年，扣案NO
KIA 牌行動電話壹支（內含行動電話號碼0000000000號SIM 卡壹
張）沒收之，未扣案販賣第二級毒品所得新臺幣仟伍佰元沒收
之，如全部或一部不能沒收時，以其財產抵償之。
    事  實
一、黃展銘前於民國82年間因違反麻醉藥品管理條例案件，經最
    高法院判處有期徒刑5 年10月確定；又因偽造有價證券等案
    件，經法院判處有期徒刑3 年7 月確定，上開2 部分接續執
    行，遂於82年11月4 日入監執行，而於87年6 月15日假釋出
    監，嗣假釋因再犯案遭撤銷，其復於90年5 月8 日入監執行
    殘刑4 年5 月又20日，迄於94年7 月31日縮刑期滿執行完畢
    。
二、詎黃展銘仍不知悔改，明知甲基安非他命係毒品危害防制條
    例所明定公告管制之第二級毒品，不得持有、販賣，且亦為
    中央衛生主管機關依藥事法公告禁止使用之禁藥，不得轉讓
    ，竟基於意圖營利而販賣第二級毒品甲基安非他命及無償轉
    讓禁藥之犯意，分別於97年4 月1 日起至同年6 月3 日間，
    為下列行為：
  (一)97年4 月2 日至同年6 月3 日之間，由黃展銘先以其所有之
    NOKIA 牌號碼0000000000之行動電話向藍海光探詢有無購買
    第二級毒品甲基安非他命之意願，起初適藍海光身上沒錢而
    作罷。其後藍海光再打電話與黃展銘上開所有使用之電話聯
    繫，表明欲向其購買第二級毒品甲基安非他命新臺幣（下同
    ）1,000 元。雙方乃約妥在黃展銘之屏東縣麟洛鄉○○村○
    ○路174 號住處後面圖書館旁之土地公廟附近一手交錢、一
    手交貨。黃展銘即依約前往該處交付第二級毒品一小包並收
    取對價1,000 元，而販賣第二級毒品甲基安非他命1 包與藍
    海光1 次。
  (二)97年4 月5 日至同年6 月3 日之間，均先由黃展銘以其所有
    之上開NOKIA 牌號碼0000000000之行動電話與劉家仰聯絡後
    ，先後在其屏東縣麟洛鄉○○村○○路174 號住處附近之開
    臺聖王廟花台處，各以1,000 元之價格，販賣第二級毒品甲
    基安非他命1 包與劉家仰共2 次；另又在其上開住處後面附
    近之土地公廟花台處，再以500 元之價格，販賣第二級毒品
    甲基安非他命1 包與劉家仰1 次；合計共3 次，而獲取販賣
    第二級毒品所得財物2,500 元。
  (三)97年4 月1 日至同年5 月21日之間某日，黃展銘在上開住處
    內自己施用甲基安非他命時，邀同賴秋男前來而免費提供少
    許僅供施用一次數量之禁藥甲基安非他命與賴秋男，並以黃
    展銘當場所施用之工具玻璃球一同吸食，而無償轉讓禁藥與
    賴秋男施用1 次。
三、嗣於97年6 月4 日上午9 時10分許，經警持臺灣屏東地方法
    院核發之97年度聲搜字第417 號搜索票至黃展銘上開住處執
    行搜索，而扣得其所有上開用以聯絡販賣第二級毒品甲基安
    非他命情事所用之NOKIA 手機1 支（內含行動電話號碼0000
    000000號SIM 卡1 張）後，檢察官遂調閱上開行動電話號碼
    之通聯紀錄逐一進行比對分析，並傳喚與其通話次數較多且
    密集而有毒品前科紀錄者進行訊問，經其供出來源，因而查
    悉上情。
四、案經臺灣屏東地方法院檢察署檢察官主動檢舉偵查起訴。
    理  由
壹、證據能力部分：
    被告以外之人於審判外之陳述，雖不符刑事訴訟法第159 條
    之1 至第159 條之4 之規定，而經當事人於審判程序同意作
    為證據，法院審酌該言詞陳述或書面陳述作成時之情況，認
    為適當者，亦得為證據，同法第159 條之5 第1 項有明文規
    定。茲查本判決所引用關於陳述之卷證資料，除原已符同法
    第159 條之1 至第159 條之4 規定及法律另有規定等傳聞法
    則例外規定，而得作為證據外，其餘關於陳述之卷證資料，
    業經當事人於本院準備程序時，表示對本判決所引本屬傳聞
    證據部分，均同意作為證據。本院斟酌上開證據並無違法取
    得之情事，亦無證明力明顯過低之情形，認為作為認定本件
    被告有無犯罪之證據亦屬適當，是均得採為本件論斷之證據
    。
貳、撤銷部分（即販賣與藍海光部分）：
一、訊據被告黃展銘固坦承於上開時間內，以其所有之NOKIA 牌
    號碼0000000000行動電話與藍海光聯絡頻仍之事實，然矢口
    否認有何販賣第二級毒品甲基安非他命與藍海光之犯行，辯
    稱：伊只是與藍海光一同施用甲基安非他命，並未販賣甲基
    安非他命給他，伊在該期間內雖然有以電話聯絡與藍海光聯
    絡，但只是單純聊天而已，並非聯繫販賣甲基安非他命給他
    事宜云云。本院之指定辯護人亦為被告辯護稱：證人藍海光
    之指證內容並非十分肯定，且尚難僅以被告與藍海光間有密
    切之通聯紀錄，即據此推認被告有販賣第二級毒品甲基安非
    他命與藍海光等語。
二、經查：
  (一)證人藍海光於檢察官偵訊時已具結證述：「（檢察官問：你
    究竟有無跟黃展銘買安非他命？）我有跟他買過，但沒有買
    到。時間是在97年4 月2 日至97年6 月3 日之間，有時是他
    打電話找我，問我要不要買安非他命，但我因為手頭沒有錢
    ，就沒有辦法跟他買，但是有買成功過一次，是我先打電話
    給他，問他有沒有安非他命，他跟我說有，就跟我約地方，
    約在他家後面那裡，他家前面是鄭成功廟，後面有一個圖書
    館，旁邊還有一個停車場，停車場旁有一個小的土地公廟，
    還有一間類似萬應祠的廟，約好後我就過去，一手交錢，一
    手交貨，我這次大概買了一千元，一小包，重量多少我不知
    道，正確時間我不知道。我希望如果要傳我出庭時，不要跟
    黃展銘同時出現在法庭，也不要同一囚車，以免造成困擾。
    」等語明確（見毒偵字卷第137-138 頁）。其所為證述，以
    前後整體觀察，並無反覆不一、態度游移之處，其證言之憑
    信性自無何疑慮可言。而被告就上開證人之指證，除空泛諉
    稱不清楚證人為何要這樣講外，別無其他具體明確說明證人
    與其間有否仇恨怨隙或嚴重糾紛，而故意設詞誣陷欲強入其
    罪，反陳稱與證人藍海光已認識3 、4 年，久久碰面一次時
    會一起施用安非他命，與其並無仇恨等語（見本院卷第65、
    68頁）。是證人藍海光與被告既無仇恨怨隙，實無故意設詞
    誣陷被告之動機及必要。且苟非證人藍海光確有向被告購買
    第二級毒品甲基安非他命之情事，其當無可能就其與被告間
    買賣毒品之前後過程、約定之地點及被告住處附近位置等細
    節如此詳細陳述，而所述相關位置復與屏東分局民生派出所
    繪製被告住處調查報告所附之相關位置圖、照片所示相符（
    見偵卷第26-31 頁）。足認其上開證述當屬實情，洵堪採信
    。另參以檢察官依法院組織法第66條之3 第1 項第1 款命檢
    察事務官就上開偵訊光碟所製作之勘驗報告內容所示，一開
    始證人藍海光已表示恐因透露實情而遭被告報復，故初而否
    認有向被告購買甲基安非他命之事，迄檢察官質以所調閱之
    雙方通聯紀錄後，證人始供認確有向被告購買本件甲基安非
    他命之事實，惟仍一再要求不要與被告同時出庭，以免遭被
    告報復等情，有該勘驗報告在卷可稽（見臺灣屏東地方法院
    檢察署99年上字第120 號卷第4-9 頁）。顯見證人就到庭作
    證以指認被告販毒乙節，確深感忌憚，如強令其到庭作證，
    再次當庭指證被告販賣毒品與伊，實屬強人所難。自不得以
    其經原審傳、拘未到，而無從經檢、辯之交互詰問，即遽爾
    全盤摒棄其上開於檢察官偵查中具結所述之證詞，並援為被
    告有利之認定，附此敘明。
  (二)證人藍海光於上開偵訊中證稱其所使用之行動電話門號為00
    00000000號（見毒偵卷第137 頁），而該行動電話號碼確於
    97年4 月2 日至同年6 月3 日間與被告所使用之0000000000
    號行動電話號碼有密切之通聯紀錄，此有附於毒偵卷之通聯
    紀錄在卷可考（見該卷附件1 第169-174 頁）。而檢察官乃
    係依此通聯紀錄詳予逐一比對後，經認定其與被告通聯密切
    始傳喚其到庭作證，並以此相質後，其方為上開不利於被告
    之證述，是證人藍海光於其遭檢察官傳喚之際，並無得依毒
    品危害防制條例第17條第1 項減輕或免除其刑之情形（參證
    人藍海光之在監在押紀錄表所示，其於97年8 月14日因初次
    施用毒品而送觀察勒戒，見本院卷第31頁），是其自無需故
    作虛偽供述，而承擔損人不利己風險之必要。益見其於偵訊
    中所為上開不利於被告之證述，要屬實情，足堪採信。而依
    上開電話通聯紀錄所示，於該期間既相當密接，被告並供承
    該通訊內容亦非談論蝸牛買賣事宜（見本院卷第65頁）。是
    就被告販賣甲基安非他命與證人藍海光之時間，應堪認定為
    97年4 月2 日至同年6 月3 日之間。
  (三)又警方於97年6 月4 日上午9 時10分許，持臺灣屏東地方法
    院核發之97年度聲搜字第417 號搜索票至被告位在屏東縣麟
    洛鄉○○村○○路174 號之住處執行搜索時，亦確有扣得被
    告所有之NOKIA 手機1 支（內含行動電話號碼0000000000號
    SIM 卡1 張）乙節，並有原審97年度聲搜字第417 號搜索票
    影本1 紙、偵查報告1 紙、屏東縣政府警察局屏東分局搜索
    扣押筆錄1 份、扣押物品目錄表1 紙（見警卷第1 、2 、7-
    8 、9 頁）等在卷可佐，及屏東分局民生派出所繪製被告住
    處調查報告所附之相關位置圖、照片在卷可參（見偵卷第26
    -31 頁）。益徵證人藍海光前揭所證述被告持其所有 NOKIA
    牌、號碼0000000000之行動電話與其聯絡販賣本件毒品後，
    並相約在上開地點當場以一手交錢、一手交貨方式買賣毒品
    之內容，確實無誤。
  (四)販賣甲基安非他命係違法行為，非可公然為之，亦無公定之
    價格。且政府為杜絕毒品氾濫，再三宣導教民眾遠離毒品，
    媒體報導既深且廣，對於禁絕毒品之政策，應為民眾所熟悉
    。又政府對於查緝販賣毒品無不嚴格執行，是一般伺機販賣
    毒品者，為免遭查緝均予任意分裝，而每次買賣之價量，亦
    隨時依雙方之關係深淺、資力、需求之數量及對行情之認知
    、來源是否充裕、販賣者是否渴求資金、查緝是否嚴緊、購
    買者被查獲時供述購買對象之可能性之風險評估等，因而異
    其標準，並機動調整，非可一概而論，販賣之利得除經坦承
    犯行或價量俱臻明確外，委難察得實情，販賣之人從價差或
    量差中牟利方式雖異，其意圖營利之非法販賣行為則一。被
    告就此部分雖始終否認販賣犯行，致無法查得販賣之實際利
    得，而被告雖與證人藍海光略有熟識，但究非至親，當不可
    能甘冒重典而按購入價格轉售甲基安非他命而毫無利得，是
    其有營利之意圖，自堪認定。
  (五)綜上所述，被告及指定辯護人所辯被告並未販賣第二級毒品
    甲基安非他命與證人藍海光云云，均屬卸責之詞，而無可採
    信。被告有上開事實欄二、(一)部分所示，於97年4 月2 日至
    同年6 月3 日之間，在上開地點，以1,000 元之價格，販賣
    第二級毒品甲基安非他命1 包與藍海光1 次之罪證明確，其
    犯行均可認定，應依法論科。
三、論罪科刑部分：
  (一)按行為後法律有變更者，適用行為時之法律。但行為後之法
    律有利於行為人者，適用最有利於行為人之法律，刑法第 2
    條第1 項定有明文。查被告黃展銘行為後，有關論罪科刑所
    適用之毒品危害防制條例其中部分條文業於98年5 月20日修
    正公布，被告犯罪後毒品危害防制條例第4 條已有修正，修
    正後第4 條第2 項規定：「製造、運輸、販賣第二級毒品者
    ，處無期徒刑或七年以上有期徒刑，得併科新臺幣一千萬元
    以下罰金。」與修正前之規定：「製造、運輸、販賣第二級
    毒品者，處無期徒刑或七年以上有期徒刑，得併科新臺幣七
    百萬元以下罰金。」相較，其中關於併科罰金刑之部分，在
    修法前最高金額為700 萬元，而在修法後則係1,000 萬元，
    且被告並未於偵查及審判中自白上開販賣之犯行，自無修正
    後同條例第17條第2 項之適用。是比較修正前後之規定，以
    修正前之規定有利於被告。從而依上開說明，應適用修正前
    之毒品危害防制條例論處。
  (二)甲基安非他命係毒品危害防制條例第2 條第2 項第2 款所明
    定之第二級毒品，不得持有、販賣。是就事實欄二、(一)部分
    ，核被告所為，係犯修正前毒品危害防制條例第4 條第2 項
    之販賣第二級毒品罪。被告販賣第二級毒品甲基安非他命前
    持有甲基安非他命之低度行為，為其販賣之高度行為所吸收
    ，不另論罪。又被告所犯本次販賣第二級毒品罪1 次與以下
    所述販賣第二級毒品罪3 次及轉讓禁藥罪1 次間（即上訴駁
    回部分），其犯意各別、行為有異，應分論併罰。而被告有
    如事實欄一所載之論罪科刑執行完畢之情形，有臺灣高等法
    院被告前案紀錄表1 份在卷可按，其於受有期徒刑執行完畢
    ，5 年以內故意再犯本次有期徒刑以上之罪，為累犯，除其
    所犯販賣第二級毒品罪之法定刑為無期徒刑部分依法不得加
    重外，應依刑法第47條第1 項規定加重其刑。另查，同為販
    賣第二級毒品之人，其原因動機不一，犯罪情節亦未盡相同
    ，或有大盤毒梟者，亦有中小盤之分，甚或僅止於吸毒者同
    儕間謀取蠅頭小利互通有無，其販賣行為所造成危害社會之
    程度自屬有異，法律科處此類犯罪，所設之法定最低本刑卻
    同為有期徒刑7 年以上，不可謂不重，於此情形，倘依其犯
    罪情狀與法定本刑兩相衡酌，如已足以懲儆，並可達防衛社
    會之目的，自非不可依客觀之犯行與主觀之惡性二者加以考
    量其犯罪情節，是否有情輕法重之處，而適用刑法第59條之
    規定酌量減輕其刑，期使個案裁判之量刑，能斟酌至當，符
    合罪刑相當原則、比例原則及平等原則。茲以本件被告上開
    部分僅販賣甲基安非他命與藍海光1 次得款1,000 元，所得
    財物不多，賣售之數量亦極少，難認與本罪之法定本刑7 年
    以上之有期徒刑相衡平。是被告之行為與吸毒者間為賺取蠅
    頭小利而販賣毒品之差異不大，倘處以法定最低度刑之有期
    徒刑7 年，依社會一般觀念及法律情感仍嫌過重，其犯罪之
    情狀尚非無可憫恕，而有情輕法重之處，本院認應依刑法第
    59條規定，酌減其刑為宜，乃就其所犯本次之販賣第二級毒
    品罪減輕其刑，並依法先加（無期徒刑除外）後減之。
四、原審未能詳查推究，逕以公訴人所舉證據，其訴訟上之證明
    ，尚未達到通常一般之人均不會有任何懷疑，得以確信被告
    犯行之真實程度，因認被告此部分之犯罪尚屬不能證明，而
    諭知被告無罪，經核自有未恰。檢察官上訴意旨以原判決該
    部分證據之取捨有所違誤，指摘原判決不當，為有理由，自
    應由本院將原判決上開部分撤銷改判，予以諭知罪刑。爰審
    酌被告無視於國家對於杜絕毒品犯罪之禁令，竟販售圖利，
    助長毒品之氾濫，危害國人健康之威脅，及其犯後否認犯行
    之態度，另念其此部分僅販毒1 次所得亦只有1,000 元，情
    節尚屬輕微，暨其犯罪之動機、目的、手段、智識程度及生
    活狀況，並其已有多次犯罪科刑紀錄，有臺灣高等法院被告
    前案紀錄表在卷可憑等一切情狀，量處如主文第2 項所示之
    刑，以資懲儆。又被告所犯本次販賣第二級毒品罪1 次與另
    犯販賣第二級毒品罪3 次及轉讓禁藥罪1 次間（即上訴駁回
    部分，如後述），既為數罪，自應再與該4 次犯罪所處之刑
    ，定其應執行之刑。原判決有罪部分所定應執行刑之分別宣
    告刑之基礎既已變更，所定之執行刑即屬無從維持，茲就原
    判決所定該4 罪之執行刑部分，仍一併予以撤銷，與本件撤
    銷改判所處有期徒刑4 年，定其應執行刑為有期徒刑12年，
    併此敘明。
五、扣案之NOKIA 牌行動電話1 支（內含行動電話號碼00000000
    00號SIM 卡1 張），係被告用以聯絡本次販賣第二級毒品甲
    基安非他命所用之物，該行動電話號碼雖登記為案外人徐忠
    恕，有通聯調閱查詢單1 紙存卷可考（見毒偵卷第16頁），
    惟行動電話號碼申辦手續完成時，該SIM 卡即為申辦人所有
    ，退租或拆機時不需繳回，而被告於檢察官偵訊中供稱：00
    00000000號手機，是伊跟「阿發」或「阿樂」之人買的，手
    機加門號，用1,500 元之價格購入等語（見毒偵卷第22頁）
    ，參諸上開說明，扣案之NOKIA 牌行動電話1 支，包括內含
    之行動電話號碼0000000000號SIM 卡1 張，自同為被告所有
    ，皆應依毒品危害防制條例第19條第1 項規定宣告沒收。又
    被告既有取得本次販賣第二級毒品甲基安非他命所得財物1,
    000 元，該金錢雖未扣案，惟仍應依毒品危害防制條例第19
    條第1 項規定，併予宣告沒收，如全部或一部不能沒收時，
    以其財產抵償之。另按毒品危害防制條例第18條第1 項前段
    規定「查獲之第一、二級毒品及專供製造或施用第一、二級
    毒品之器具，不問屬於犯人與否，均沒收銷燬之。」所稱「
    查獲」之毒品，係指經有罪判決書事實欄認定與被告犯罪事
    實有關之毒品而言。被告於97年6 月4 日上午9 時10分許，
    經警在其住處執行搜索時，雖另扣得第二級毒品甲基安非他
    命2 包（驗後淨重分別為：0.127 公克、0.088 公克，參見
    原審卷第23-24 頁所附高雄醫學大學附設中和醫院檢驗報告
    2 紙），惟被告始終否認有販賣及轉讓甲基安非他命犯行，
    而其於原審準備程序中供稱扣案之甲基安非他命係於97年 5
    月底、6 月初時向綽號「阿水」之人購入等語（見原審卷第
    42頁背面），距離其遭警察搜索之期間已甚近，是尚無從確
    認前揭扣案之第二級毒品甲基安非他命與被告本件販賣或轉
    讓第二級毒品犯行有關，是就此部分扣案之毒品，自無從為
    沒收銷燬之宣告。至於其餘自被告住處所扣得之白色粉末 6
    包（其中5 包為第一級毒品海洛因，合計淨重：0.55公克，
    另1 包未檢出毒品反應，參見毒偵卷第143 頁所附法務部調
    查局濫用藥物實驗室鑑定書1 紙）、吸食器1 組、塑膠吸管
    2 支、置物盒1 個等物品，均無證據證明與被告前揭犯行有
    何關係，亦均無庸為沒收之諭知，均附此敘明。
、上訴駁回部分（即販賣第二級毒品與劉家仰及轉讓禁藥與賴
    秋男部分）：
一、訊據上訴人即被告黃展銘固坦承於上開時間內，以其所有之
    NOKIA 牌號碼0000000000行動電話與劉家仰聯絡，及認識賴
    秋男並與其係多年鄰居亦無仇怨等事實，然矢口否認有何販
    賣第二級毒品甲基安非他命與劉家仰及轉讓禁藥甲基安非他
    命與賴秋男之犯行，辯稱：伊在電話中僅談及販賣蝸牛肉與
    劉家仰之事，是有賣好幾次蝸牛肉給劉家仰，但沒有販賣毒
    品給他；而賴秋男部分僅與其一同施用甲基安非他命，亦無
    提供甲基安非他命給賴秋男施用云云。
二、經查：
  (一)就被告販賣甲基安非他命與證人劉家仰部分：
  1.證人劉家仰於原審審理中證稱：伊在97年4 月2 日至同年 6
    月3 日間曾向被告購買3 次甲基安非他命，每次1 包夾鏈袋
    ，伊都是先用電話與被告聯絡，之後再去現場拿毒品，交易
    方式都是被告先將毒品放在他家附近廟宇處，並用衛生紙包
    著，伊取走後將錢留在現場，其中2 次是在開臺聖王廟花台
    處，這2 次是購買1,000 元毒品，另外1 次是在土地公廟花
    台處，這次是購買500 元毒品，伊曾向被告購買田螺，但購
    買田螺時都沒有毒品交易等語詳盡（見原審卷第85頁背面-8
    7 頁背面頁），核與其於檢察官偵訊所結證稱：是別人介紹
    被告給伊認識，伊先打電話問他有無毒品，伊曾向被告購買
    2 次1,000 元、1 次500 元之甲基安非他命，都是1 包夾鏈
    袋，他先把毒品放在他住處附近的1 間廟，伊去拿時就將錢
    放在該處便離去等語（見毒偵卷第158 頁），就如何與被告
    聯絡購毒過程及前往何處拿取毒品交付買毒價金等情形，前
    後均相符一致，並無歧異，足認其上開證述當屬實情，而堪
    以採信。
  2.證人劉家仰於原審審理時證稱曾向被告購買田螺，與被告沒
    有仇恨等語（見原審卷第84頁、第86頁），而被告亦供稱伊
    認識劉家仰，他曾向伊購買蝸牛肉好幾次等語（見本院卷第
    65頁），與其前於偵查中所供伊在97年4 月到6 月間，有收
    購蝸牛賣給海產店，證人劉家仰確有向其購買田螺及蝸牛肉
    等情相符（見偵卷第7 頁、原審卷第88頁），足認證人劉家
    仰與被告間實屬舊識，而非完全陌生毫無交情之人，被告亦
    未曾供稱其與劉家仰間有何宿怨嫌隙存在；又證人劉家仰所
    使用之行動電話號碼為0000000000號乙節，迭經證人劉家仰
    於偵訊及原審審理中均證述明確（見毒偵卷第158 頁、原審
    卷第84頁），而證人劉家仰所使用之上開行動電話號碼與被
    告所使用之0000000000號行動電話號碼，自97年4 月5 日起
    至同年6 月3 日止，有多達80餘通之電話通聯紀錄，有毒偵
    卷附件之通聯紀錄在卷可考（見該卷附件第103-106 頁），
    堪認證人劉家仰與被告間聯絡相當頻繁，互動甚為密切。苟
    非被告確有販賣第二級毒品甲基安非他命予證人劉家仰之情
    事，證人劉家仰實無可能就其與被告間買賣毒品之期間、地
    點及方式等細節如此詳細陳明，且所述相關位置復與屏東分
    局民生派出所繪製被告住處調查報告所附之相關位置圖、照
    片所示相符（見偵卷第26-31 頁）；而其與被告既無仇恨怨
    隙，亦無故意設詞誣陷被告之必要。況證人劉家仰係檢察官
    依據被告所使用上開行動電話之通聯紀錄依序比對後，經認
    定其與被告通聯密切始傳喚其到庭作證，而其方為前開不利
    於被告之證述，是證人劉家仰其自身於遭檢察官傳喚之際，
    並非另涉有施用毒品案件，是其更無一般吸毒者為獲毒品危
    害防制條例第17條第1 項減輕或免除其刑之寬典，而有不免
    作虛偽、利己損人之不實供述之風險。據此堪認其於偵訊及
    原審審理中所為上開不利於被告之證述，核屬實情，自堪採
    信。而依上開電話通聯紀錄所示，就被告販賣甲基安非他命
    與證人劉家仰之時間，應認定為97年4 月5 日至同年6 月 3
    日之間。而被告既與劉家仰間另有如上所述之買賣蝸牛肉等
    情事，自不能以其未減少其兩者間之通聯以避免遭查緝云云
    ，反據此為被告有利之認定。是被告之指定辯護人以此為被
    告辯護，亦難憑採。
  3.警方於97年6 月4 日上午9 時10分許，持臺灣屏東地方法院
    核發之97年度聲搜字第417 號搜索票至被告位在屏東縣麟洛
    鄉○○村○○路174 號之住處執行搜索時，亦確有扣得被告
    所有之NOKIA 手機1 支（內含行動電話號碼0000000000號SI
    M 卡1 張）乙節，並有原審97年度聲搜字第417 號搜索票影
    本1 紙、偵查報告1 紙、屏東縣政府警察局屏東分局搜索扣
    押筆錄1 份、扣押物品目錄表1 紙（見警卷第1 、2 、 7-8
    、9 頁）等在卷可佐，及屏東分局民生派出所繪製被告住處
    調查報告所附之相關位置圖、照片在卷可參（見偵卷第26-3
    1 頁）。益徵證人劉家仰前揭所證述被告持其所有NOKIA 牌
    、號碼0000000000之行動電話與其聯絡販賣本件毒品後，並
    相約在上開地點以其上開所述方式取交毒品、價金之內容，
    確實無訛。
  4.販賣甲基安非他命係違法行為，非可公然為之，亦無公定之
    價格，不論是瓶裝或紙包之甲基安非他命，均可任意分裝增
    減分量，而每次買賣之價量，亦隨時依雙方之關係深淺、資
    力、需求之數量及對行情之認知、來源是否充裕、販賣者是
    否渴求資金、查緝是否嚴緊、購買者被查獲時供述購買對象
    之可能性之風險評估等，因而異其標準，並機動調整，非可
    一概而論，販賣之利得除經坦承犯行或價量俱臻明確外，委
    難察得實情，販賣之人從價差或量差中牟利方式雖異，其意
    圖營利之非法販賣行為則一。被告雖始終否認販賣犯行，致
    無法查得販賣之實際利得，而被告與證人劉家仰雖有熟識，
    但究非屬至親，不可能甘冒重典而按購入價格轉售甲基安非
    他命而亳無利得，是其有營利之意圖，亦甚為灼然。
  5.從而，被告辯稱其未販賣第二級毒品甲基安非他命予證人劉
    家仰，及其指定辯護人所辯如真有販賣第二級毒品甲基安非
    他命與劉家仰，為避免遭查緝應盡量減少通聯而不可能如此
    密集等語，當均屬卸責之詞，無足採信。被告有上開事實欄
    二、(二)部分所示，於97年4 月5 日至同年6 月3 日之間，在
    其住處附近之開臺聖王廟花台處，以1,000 元之價格，販賣
    第二級毒品甲基安非他命1 包予劉家仰2 次，與在其住處附
    近之土地公廟花台處，以500 元之價格，販賣第二級毒品甲
    基安非他命1 包予劉家仰1 次之事實，均可認定。
  (二)就被告無償轉讓禁藥甲基安非他命與證人賴秋男施用部分：
  1.被告於檢察官偵訊中已明確供稱：證人賴秋男有跟伊一起施
    用安非他命，他沒有毒品時，伊會免費給他施用，他沒有毒
    品會痛苦，伊在施用時，他看到會過來一起施用等語（見偵
    卷第6 頁）；而證人賴秋男於檢察官偵訊中亦結證稱：今年
    農曆春節前後（按即97年），伊因車禍住在國仁醫院一個半
    月左右出院後，警察問伊被告有無在賣毒品，伊才知道被告
    有安非他命的事，伊就過去找被告一起吸（甲基安非他命）
    ，是在他麟洛的家，在鄭成功廟的後面。是被告將甲基安非
    他命放在玻璃球內燒，免費提供給伊施用。伊與被告二人感
    情很好，被告不介意跟伊一起吸食等語明確（見毒偵卷第84
    頁）。觀諸被告與證人賴秋男所述由被告免費提供甲基安非
    他命與賴秋男施用乙節，均相符一致。而證人賴秋男與被告
    既皆一同施用毒品，且已陳明渠2 人間關係良好，並無何仇
    恨、怨隙存在，而被告亦供稱賴秋男係其多年鄰居，認識很
    久等語（見本院卷第64頁），足見證人賴秋男應無隨意虛言
    設陷被告之動機；又證人賴秋男與前揭證人劉家仰相同，亦
    係檢察官比對被告所使用上開行動電話通聯紀錄後，始傳喚
    證人賴秋男到庭作證，而其才為前開不利於被告之證述，證
    人賴秋男於遭檢察官傳喚當時，並無其他施用毒品案件偵查
    中，自與證人劉家仰相同，亦無一般吸毒者為獲免除其刑之
    寬典，為虛偽、誣陷或利己損人之不實證述之風險。是其上
    開偵訊中所為證述，其真實性自屬無虞，實可採信。證人賴
    秋男之證述既屬可信，又與被告前揭偵查中之供述互核相符
    ，則被告確有於其自身施用甲基安非他命時，邀同證人賴秋
    男前來而無償提供禁藥甲基安非他命，並以其吸食工具玻璃
    球與賴秋男一同施用之事實無誤。再參以證人賴秋男所使用
    之行動電話號碼為0000000000號乙情，迭據證人賴秋男與其
    母林秋娣於檢察官偵訊中證述明確（見毒偵卷第55頁、第83
    頁），而證人賴秋男所使用之上開行動電話號碼與被告所使
    用之0000000000號行動電話號碼，自97年4 月1 日至同年 5
    月21日間，有多達200 餘通電話通聯紀錄，有毒偵卷附件之
    通聯紀錄在卷可佐（見該卷附件第127-136 頁），亦核與賴
    秋男前揭所證述其係在97年農曆過年後因車禍住院一個半月
    後始與被告聯繫之時間大致相符。足見此段時間內，渠2 人
    聯絡頻繁，來往密切。是被告無償轉讓甲基安非他命與證人
    賴秋男之時間應係97年4 月1 日至同年5 月21日間某日，亦
    堪予認定。
  2.被告雖否認無償轉讓甲基安非他命予證人賴秋男，而證人賴
    秋男於原審審理中亦附和其言，翻異前詞證稱：伊有和被告
    一起施用甲基安非他命，毒品都是伊自己購買，伊是向被告
    借用施用毒品之工具，因為伊沒有玻璃球，伊跟被告一起施
    用甲基安非他命的次數有1 、20次云云（見原審卷第88頁背
    面-89 頁、第90頁及背面），惟其亦證稱：伊當時甫出院，
    行動不便待在家裡，沒有賺錢，並因欠缺生活費之故，有打
    電話向被告女友借錢等語（見原審卷第89頁背面），則證人
    賴秋男既無收入，無法維持生活，尚需仰賴向他人借款以度
    日，又有何資力可自行購入其所需施用之甲基安非他命，而
    前往被告住處，與其一同施用甲基安非他命多達1 、20次？
    是其此部分證述，衡於事理相侔；又一般施用甲基安非他命
    之方式，係以火燒烤後，使其產生煙氣，而施用者則吸食該
    煙氣以解毒癮，是常見施用甲基安非他命之工具，係以玻璃
    瓶罐連接吸管而成，而將甲基安非他命置於玻璃瓶罐內，以
    火在瓶罐底部燒烤後，使甲基安非他命在瓶罐內氣化產生煙
    氣，再藉由吸管將煙氣引導而上供施用，故施用甲基安非他
    命所需之工具實際上並非難以製成，亦非需高價始能購入取
    得，一般吸毒者莫不自行以尋常飲料罐連接吸管而製作施用
    甲基安非他命所需之吸食器，因此，欲持有一供吸食甲基安
    非他命所用之吸食器，對一吸毒者而言，實無何客觀上、或
    主觀上之難處，又何需頻向他人借用？是證人賴秋男上開證
    稱因沒有施用毒品之工具，始前往被告住處與其一同施用毒
    品云云，顯與常情不符。證人賴秋男於原審審理中所為證述
    ，既有前揭不合事理、常情之處，自無可採，而不得據為有
    利於被告之認定。
  3.綜此，被告所為辯解，亦為事後卸責之詞，無可憑採；至其
    指定辯護人為其辯護所稱係賴秋男於被告施用之際自行取用
    ，因被告無力阻止而非被告無償提供與賴秋男施用等語，然
    若非被告於施用甲基安非他命時邀其一同前來施用，賴秋男
    何以能知悉被告在何時、何地施用甲基安非他命，而能適時
    前往與被告一同施用之可能。足見辯護人上開所辯亦無從採
    為被告有利之認定。從而，被告有如事實欄二、(三)部分所示
    ，於97年4 月1 日至同年5 月21日間之某日，在其住處內，
    於其自身施用甲基安非他命時，邀同賴秋男前來而無償轉讓
    可供吸食1 次數量之甲基安非他命與其施用之事實，洵堪認
    定。
  (三)綜上所述，被告販賣第二級毒品甲基安非他命與證人劉家仰
    3 次，及無償轉讓第二級毒品甲基安非他命與證人賴秋男 1
    次之事證明確，其犯行均可認定，自應依法論科。
三、論罪科刑部分：
  (一)按行為後法律有變更者，適用行為時之法律。但行為後之法
    律有利於行為人者，適用最有利於行為人之法律，刑法第 2
    條第1 項定有明文。查被告黃展銘行為後，有關論罪科刑所
    適用之毒品危害防制條例其中部分條文業於98年5 月20日修
    正公布，被告犯罪後毒品危害防制條例第4 條已有修正，修
    正後第4 條第2 項規定：「製造、運輸、販賣第二級毒品者
    ，處無期徒刑或七年以上有期徒刑，得併科新臺幣一千萬元
    以下罰金。」與修正前之規定：「製造、運輸、販賣第二級
    毒品者，處無期徒刑或七年以上有期徒刑，得併科新臺幣七
    百萬元以下罰金。」相較，其中關於併科罰金刑之部分，在
    修法前最高金額為700 萬元，而在修法後則係1,000 萬元，
    且並被告並未於偵查及審判中自白上開販賣之犯行，自無修
    正後同條例第17條第2 項之適用。是比較修正前後之規定，
    以修正前之規定有利於被告。從而依上開說明，應適用修正
    前之毒品危害防制條例論處。
  (二)次按甲基安非他命固屬毒品危害防制條例第2 條第2 項第 2
    款規定之第二級毒品，惟安非他命類業經行政院衛生署於69
    年12月8 日以衛署藥字第301124號公告自69年12月8 日起禁
    止輸入、製造，自70年6 月1 日起禁止販賣，並於75年7 月
    11日以衛署藥字第597627號公告一概禁止使用，亦屬藥事法
    所規範之禁藥；是轉讓甲基安非他命之行為，於毒品危害防
    制條例第8 條第2 項及藥事法第83條第1 項同有處罰之規定
    。又毒品危害防制條例第8 條第6 項規定，轉讓毒品達一定
    數量者，加重其刑至2 分之1 ，其標準由行政院定之，而依
    行政院於93年1 月7 日發布之「轉讓持有毒品加重其刑之數
    量標準」第2 條規定，轉讓第二級毒品達淨重（指除去包裝
    後之毒品重量）10公克以上者，加重其刑至2 分之1 。再毒
    品危害防制條例第8 條第2 項於92年7 月9 日修正公布，於
    93年1 月9 日施行（按毒品危害防制條例雖又於民國98年 5
    月20日修正，但關於轉讓第二級毒品部分並未修正），該條
    項之轉讓第二級毒品罪之法定最重本刑為有期徒刑5 年，而
    藥事法第83條第1 項之轉讓禁藥罪，係於93年4 月21日修正
    公布，於同年月23日施行，其法定最重本刑為有期徒刑7 年
    ，2 者相較，於被告無法定加重其刑事由之情況，以藥事法
    為重罪，依法規競合關係，應適用較重之後法論以藥事法第
    83條第1 項之轉讓禁藥罪，最高法院97年台非字第397 號刑
    事判決意旨參照。
  (三)甲基安非他命係毒品危害防制條例第2 條第2 項第2 款所明
    定之第二級毒品，不得持有、販賣。是就事實欄二、(二)部分
    ，核被告所為，均係犯修正前毒品危害防制條例第4 條第 2
    項之販賣第二級毒品罪。就事實欄二、(三)部分，被告所轉讓
    與證人賴秋男之甲基安非他命僅為供其一次施用之數量，難
    認已達上開第二部分所述加重刑罰之標準，是就此部分，核
    被告所為，係犯藥事法第83條第1 項之轉讓禁藥罪，檢察官
    起訴書就此部分，認被告所犯係毒品危害防制條例第8 條第
    2 項之轉讓第二級毒品罪，容屬誤會，惟社會基本事實同一
    ，爰依刑事訴訟法第300 條規定變更起訴法條如上。被告販
    賣及轉讓第二級毒品甲基安非他命前持有甲基安非他命之低
    度行為，為其販賣及轉讓之高度行為所吸收，均不另論罪。
    又被告所犯3 次販賣第二級毒品罪與1 次轉讓禁藥罪間，其
    犯意各別、行為有異，應分論併罰。另被告有如事實欄第一
    部分所載之論罪科刑執行情形，有臺灣高等法院被告前案紀
    錄表1 份在卷可按，其受有期徒刑執行完畢，5 年以內故意
    再犯本件有期徒刑以上之上開4 罪，均為累犯，是除其所犯
    販賣第二級毒品罪之法定刑為無期徒刑部分依法不得加重外
    ，其餘均應依刑法第47條第1 項規定加重其刑。再毒品危害
    防制條例制定之目的，係為防制毒品危害，維護國民身心健
    康，而有關販賣第二級毒品罪責部分，則係處7 年以上有期
    徒刑之重刑；然若未區別行為人販賣第二級毒品之數量、時
    間、所得，及所造成之危害，一律處以前開重刑，自非罰其
    所當罰刑事政策之目的，亦非為阻絕毒害之唯一方法，本件
    被告為圖私利而販賣第二級毒品甲基安非他命，所為雖有不
    該，惟原審審酌3 次販賣甲基安非他命之數量非多，3 次販
    賣所得之金額總和亦僅2,500 元，其犯罪情節與其他查獲販
    賣毒品之重量達數公斤至數百公斤之大盤毒梟，對社會之危
    害程度相比，其惡性尚非重大，乃認若對其所為販賣第二級
    毒品罪均量處該罪之法定最輕本刑即7 年有期徒刑，猶有情
    輕法重之情，在客觀上非無堪予憫恕之餘地，爰依刑法第59
    條之規定，就其所犯之販賣第二級毒品罪均減輕其刑，並依
    法先加（無期徒刑除外）後減之。
四、原審認被告上開販賣第二級毒品3 次及轉讓禁藥1 次等部分
    之犯行，罪證明確，因而適用刑事訴訟法第300 條予以變更
    檢察官所引應適用之條文，並依修正前毒品危害防制條例第
    4 條第2 項、第19條第1 項，藥事法第83條第1 項，刑法第
    2 條第1 項前段、第11條、第47條第1 項、第59條、第51條
    第5 款（第9 款）規定，復審酌被告為一智識正常之人，自
    應深知毒品對於自身健康之戕害及國家對於杜絕毒品犯罪之
    禁令，被告除無償轉讓甲基安非他命供證人賴秋男施用外，
    更圖一己私利販賣甲基安非他命予證人劉家仰以牟利，造成
    毒品擴散，戕害他人健康，助長社會濫用毒品風氣，又於偵
    、審過程中，全盤否認犯行之犯後態度，並參酌其各次販賣
    及轉讓甲基安非他命之數量及販賣各次所得利益，就其所犯
    各罪分別量處有期徒刑4 年、4 年、3 年10月及7 月。另予
    敘明扣案之NOKIA 牌行動電話1 支（內含行動電話號碼0000
    000000號SIM 卡1 張），係事實欄二、(二)部分所示，被告用
    以聯絡販賣第二級毒品甲基安非他命所用之物，此行動電話
    號碼之登記名義人固為案外人徐忠恕，有通聯調閱查詢單1
    紙存卷可考（見毒偵卷第16頁），惟行動電話號碼申辦手續
    完成時，該SIM 卡即為申辦人所有，退租或拆機時不需繳回
    ，而被告於檢察官偵訊中供稱：0000000000號手機，是伊跟
    「阿發」或「阿樂」之人買的，手機加門號，用1,500 元之
    價格購入等語（見毒偵卷第22頁），參諸上開說明，扣案之
    NOKIA 牌行動電話1 支，包括內含之行動電話號碼00000000
    00號SIM 卡1 張，自同為被告所有，皆應依毒品危害防制條
    例第19條第1 項規定宣告沒收。又被告既有該事實欄認定之
    3 次販賣第二級毒品甲基安非他命所得財物2,500 元，雖未
    扣案，仍應依毒品危害防制條例第19條第1 項規定，於各該
    主文項下宣告沒收，而該販賣所得財物2,500 元如全部或一
    部不能沒收時，以其財產抵償之。另按毒品危害防制條例第
    18條第1 項前段規定「查獲之第一、二級毒品及專供製造或
    施用第一、二級毒品之器具，不問屬於犯人與否，均沒收銷
    燬之。」所稱「查獲」之毒品，係指經有罪判決書事實欄認
    定與被告犯罪事實有關之毒品而言。被告於97年6 月4 日上
    午9 時10分許，經警在其住處執行搜索時，雖另扣得第二級
    毒品甲基安非他命2 包（驗後淨重分別為：0.127 公克、0.
    088 公克，參見原審卷第23-24 頁所附高雄醫學大學附設中
    和醫院檢驗報告2 紙），惟被告始終否認有販賣及轉讓甲基
    安非他命犯行，而其於原審準備程序中供稱扣案之甲基安非
    他命係於97年5 月底、6 月初時向綽號「阿水」之人購入等
    語（見原審卷第42頁背面），距離其遭警察搜索之期間已甚
    近，是尚無從確認前揭扣案之第二級毒品甲基安非他命與被
    告本件販賣或轉讓第二級毒品犯行有關，是就此部分扣案之
    毒品，自無從為沒收銷燬之宣告。至於其餘自被告住處所扣
    得之白色粉末6 包（其中5 包為第一級毒品海洛因，合計淨
    重：0.55公克，另1 包未檢出毒品反應，參見毒偵卷第 143
    頁所附法務部調查局濫用藥物實驗室鑑定書1 紙）、吸食器
    1 組、塑膠吸管2 支、置物盒1 個等物品，均無證據證明與
    被告前揭犯行有何關係，亦均無庸為沒收之諭知。原審有罪
    部分之認事用法，經核並無不合，量刑亦屬允當。被告上訴
    意旨猶執陳詞否認犯罪，指摘原判決此部分不當，為無理由
    ，應予駁回。
據上論斷，應依刑事訴訟法第368 條、第369 條第1 項前段、第
364 條、第299 條第1 項前段，修正前毒品危害防制條例第4 條
第2 項、第19條第1 項，刑法第2 條第1 項前段、第11條、第47
條第1 項、第59條、第51條第5 款，判決如主文。
本案經檢察官方娜蓉到庭執行職務。
中    華    民    國    99    年    12    月    9     日
                  刑事第三庭    審判長法  官  莊崑山
                                      法  官  張意聰
                                      法  官  莊松泉
以上正本證明與原本無異。
如不服本判決應於收受本判決後10日內向本院提出上訴書狀，其
未敘述上訴理由者，並得於提起上訴後10日內向本院補提理由書
狀（均須按他造當事人之人數附繕本）「切勿逕送上級法院」。
中    華    民    國    99    年    12    月    9     日
                                      書記官  葉淑華
附錄本件判決論罪科刑法條：
修正前毒品危害防制條例第4 條第2 項
製造、運輸、販賣第二級毒品者，處無期徒刑或7 年以上有期徒
刑，得併科新臺幣7 百萬元以下罰金。
藥事法第83條第1 項
明知為偽藥或禁藥，而販賣、供應、調劑、運送、寄藏、牙保、
轉讓或意圖販賣而陳列者，處7 年以下有期徒刑，得併科新臺幣
5 百萬元以下罰金。

司法院資訊處製作；財團法人民間司法改革基金會備份。
